【裁判字號】    98,中簡上,1143
【裁判日期】    990202
【裁判案由】    詐欺
【裁判全文】
臺灣臺中地方法院刑事判決          98年度中簡上字第1143號
上  訴  人  臺灣臺中地方法院檢察署檢察官
被      告  乙○○
上列上訴人因被告詐欺案件，不服本院98年度中簡字第3310號中
華民國98年10月20日第一審簡易判決（聲請簡易判決處刑案號：
臺灣臺中地方法院檢察署98年度偵緝字第1765號、98年度偵字第
14239、21628號），提起上訴及移送併辦（臺灣臺中地方法院檢
察署98年度偵字第26552號），本院判決如下：
    主    文
原判決撤銷。
乙○○幫助意圖為自己不法之所有，以詐術使人將本人之物交付
，處有期徒刑肆月，如易科罰金，以新臺幣壹仟元折算壹日。
    犯罪事實
一、乙○○因積欠地下錢莊利息無法繳納，明知持用他人行動電
    話門號不易使人得知正確發話來源，並可預見一般人收取他
    人行動電話門號預付卡使用常與財產犯罪密切相關，且取得
    行動電話門號預付卡之目的在於掩飾犯行不易遭人追查，又
    對於提供行動電話門號預付卡雖無引發他人萌生犯罪之確信
    ，但仍以縱若有人持以犯罪，亦無違反其本意之幫助犯意，
    聽從地下錢莊人員之指示，而於民國九十七年十二月十八日
    ，前往位在臺中市○○區○○路二段二五九號威寶電信股份
    有限公司經銷店，申辦該公司所配屬之000000000
    0號門號預付卡及三支不詳門號預付卡，旋於同日在臺中市
    逢甲夜市麥當勞速食店外，將該門號及其餘三支不詳門號行
    動電話預付卡、所附贈之手機二支，交付予該地下錢莊人員
    ，用以擔保其先前積欠之利息，以此方式幫助他人犯罪。嗣
    上開行動電話門號，便由不詳姓名年籍之成年人所屬詐騙集
    團成員使用，而渠等共同基於意圖為自己不法所有之犯意聯
    絡，為下列犯罪行為：
  (一)不詳姓名年籍之成年人所屬詐騙集團成員先在雅虎奇摩拍賣
    網上，以遭盜用而不知情之游靜君（另經臺灣板橋地方法院
    檢察署檢察官不起訴處分）所申請設「daisyu268」帳號刊
    登拍賣液晶電視之不實訊息，並留下前揭00000000
    00號之行動電話號碼供聯絡之用。適丁○○於九十七年十
    二月二十六日某時，在其臺中縣住處上雅虎奇摩拍賣網購物
    ，發現此不實訊息，誤信為真而陷於錯誤，下標訂購上開液
    晶電視，並於同年月二十九日上午九時三十八許，在梧棲鎮
    農會自動櫃員機，匯款一萬八千五百元至張淑真（現由臺灣
    板橋地方法院檢察署通緝中）所有之彰化商業銀行天母分行
    帳戶（帳號：00000000000000號）內，旋遭
    不詳姓名年籍之成年人所屬詐騙集團成員提領。嗣丁○○匯
    款後並未收到貨品，始知受騙而報警處理，經警依上開門號
    資料，循線查獲。
  (二)不詳姓名年籍之成年人所屬詐騙集團成員先在雅虎奇摩拍賣
    網上，刊登販賣鑽石耳釘之不實訊息，並留下前揭0000
    000000號之行動電話號碼供聯絡之用。適戊○○於九
    十七年十二月三十日某時許，在其高雄市住處上奇摩拍賣網
    購物，發現此不實訊息，誤信為真而陷於錯誤，下標訂購上
    開鑽石耳釘，並於同日，利用網路ＡＴＭ匯款一萬六千八百
    八十元至陳仕倜（另經臺灣苗栗地方法院檢察署檢察官不起
    訴處分）所有之臺灣中小企業銀行頭份分行帳戶（帳號：0
    000000000000號）內，旋遭不詳姓名年籍之成
    年人所屬詐騙集團成員提領。嗣戊○○匯款後並未收到貨品
    ，始知受騙而報警處理，經警依上開門號資料，循線查獲。
  (三)不詳姓名年籍成年人所屬詐騙集團成員先在雅虎奇摩拍賣網
    上，以遭盜用而不知情之徐待令（另經臺灣南投地方法院檢
    察署檢察官不起訴處分）所申請之「aapaoji」帳號刊登販
    賣大型銀扣機車包之拍賣不實訊息，並留下前揭00000
    00000號之行動電話號碼供聯絡之用，適丙○○於同年
    十二月二十九日中午十二時許，在其臺北市住處上奇摩拍賣
    網購物，發現此不實訊息，誤信為真而陷於錯誤，下標訂購
    上開機車包，利用匯款八千元至賴彥名（另經臺灣臺北地方
    法院檢察署檢察官不起訴處分）所有之臺灣中國泰世華商業
    銀行新生分行帳號000000000000號帳戶內。嗣
    丙○○匯款後並未收到貨品，始知受騙而報警處理，經警依
    上開門號資料，循線查獲。
二、案經臺中市警察局、臺中縣警察局清水分局移送臺灣臺中地
    方法院檢察署檢察官、高雄市政府警察局鼓山分局報請臺灣
    高雄地方法院檢察署檢察官及臺北市政府警察局第一分局移
    送臺灣臺北地方法院檢察署檢察官呈請臺灣高等法院檢察署
    令轉臺灣臺中地方法院檢察署檢察官偵查後聲請簡易判決處
    刑及移送併辦。
    理      由
一、按上訴第二審程序中，被告經合法傳喚，無正當之理由不到
    庭者，得不待其陳述，逕行判決。對於簡易判決有不服者，
    得上訴於管轄之第二審地方法院合議庭。第一項之上訴，準
    用第三篇第一章及第二章除三百六十一條外之規定。刑事訴
    訟法第三百七十一條、第四百五十五條之一第一項、第三項
    分別定有明文。查本案被告乙○○經本院合法傳喚後，無正
    當理由未於審判程序到庭，有本院送達審理傳票之送達證書
    附卷可稽，依前開說明，爰不待被告之陳述而為判決，合先
    敘明。
二、訊據被告乙○○於偵查中固坦承上開手機門號為其所申請開
    立，並於前述時、地交予真實姓名年籍不詳成年人，用以擔
    保先前積欠之利息等情不諱，惟矢口否認有何幫助詐欺犯行
    ，辯稱：伊不知他們會用作不法用途云云。惟查：
  (一)上開門號0000000000號行動電話預付卡，係被告
    所申辦一情，業據被告自白在卷，並有該門號通聯調閱查詢
    單、威寶電信行動電話預付卡服務申請書影本各一份附卷可
    稽，足認被告此部分之自白與事實相符，應堪採信。又被害
    人丁○○、戊○○、丙○○受不詳成年人等詐騙，以致陷於
    錯誤，而於前揭時、地，各自匯款一萬八千五百元、一萬六
    千八百八十元、八千元至前述張淑真、林仕倜、賴彥名所有
    之上開各該銀行帳戶等情，業據被害人丁○○、戊○○、丙○○於警詢中指述綦詳，並有梧棲鎮農會自動櫃員機交易明
    細影本、雅虎奇摩公司拍賣網頁、拍賣通知信、金融機構聯
    防機制通報單、IP登入資料、彰化商業銀行天母分行九十八
    年二月十一日彰天母字第○九八○○四一號函附張淑真上開
    帳戶之開戶資料及交易明細、通聯調閱查詢單；臺灣銀行網
    路ATM交易明細表、雅虎奇摩拍賣網頁、陳仕倜臺灣中小企
    業銀行帳戶申辦資料及交易明細、通聯調閱查詢單及雙向通
    聯紀錄；奇摩拍賣網頁、IP登入資料、通聯調閱查詢單及雙
    向通聯紀錄、賴彥名國泰世華商業銀行開戶資料及交易明細
    、國泰世華銀行存款存根影本各一份等在卷可憑，可見被告
    所有之上開門號確為不詳姓名年籍之成年人所屬詐騙集團成
    員用來犯詐欺取財罪之聯絡電話甚明。
  (二)按刑法上之故意，可分為直接故意與不確定故意（間接故意
    ），所謂「不確定故意」，係指行為人對於構成犯罪之事實
    ，預見其發生而其發生並不違背其本意者，刑法第十三條第
    二項定有明文。被告雖以前詞置辯，然衡諸現今社會常情，
    申辦行動電話門號並無限制一定之資格，是則一般人如非基
    於犯罪之不法目的，僅欲短期使用行動電話門號，自無捨棄
    自己或可信賴親友名義而迂迴使用非熟識他人名義行動電話
    門號之理，且依被告年齡及智識程度，應可判斷提供手機門
    號予他人之風險性，對此自難諉為不知。又近年來詐欺取財
    之犯罪類型層出不窮，該等犯罪，多數均係利用他人行動電
    話門號預付卡作為實行詐欺犯行之工具，並經媒體廣為披載
    ；且行動電話門號係供聯絡之重要工具，一旦有人使用他人
    行動電話門號供作不明使用，依一般認知，必是隱身幕後之
    使用人欲利用人頭行動電話門號掩飾其犯罪所得財物或財產
    上利益免於遭人追查，自極易於令人有與不法犯罪目的相關
    之合理懷疑。況被告對收取門號之人一無所知，竟將所申請
    之上開行動電話門號預付卡，連同申辦附贈之手機及行動電
    話門號交予該人，則被告顯不能控制不詳成年人等如何使用
    上開門號預付卡，而任由不詳成年人等隨意使用，不欲取回
    該預付卡之意至明，是被告對於他人利用上開行動電話門號
    作為犯詐欺取財罪之聯絡電話等情，能預見其發生且其發生
    不違背其本意，其有幫助該不詳姓名年籍成年人所詐欺集團
    成員利用上開行動電話門號犯詐欺罪之不確定故意，當無疑
    義。
  (三)綜上，本案事證明確，被告犯行洵堪認定，應予依法論科。
三、被告基於幫助犯罪之不確定故意，提供上開行動電話預付卡
    ，供該不詳姓名年籍之成年人所屬詐騙集團成員使用，作為
    該不詳姓名年籍之成年人所屬詐騙集團成員犯詐欺罪所用之
    聯絡電話，幫助該不詳姓名年籍之成年人所屬詐騙集團成員
    詐欺取得被害人款項，核其所為，係犯刑法第三十條第一項
    、第三百三十九條第一項詐欺取財罪之幫助犯。前揭不詳姓
    名年籍之成年人所屬詐騙集團成員間就詐欺取財犯行，有犯
    意聯絡及行為分擔，為共同正犯，惟幫助犯係從犯，從屬正
    犯而成立，刑法上既無「共同幫助」之情，當亦無「幫助共
    同」之可言（司法院廳刑一字第一一○四號函亦同此見解
    ），是本案被告幫助不詳成年人所屬詐騙集團成員犯共同詐
    欺取財罪，為從犯，爰依刑法第三十條第二項減輕其刑。被
    告以一幫助行為，同時侵害丁○○、戊○○、丙○○三名被
    害人之財產法益，並觸犯數幫助詐欺取財罪名，為同種想像
    競合犯，應依刑法第五十五條規定，從一罪處斷。又檢察官
    移送併辦部分即被告提供上揭電話門號幫助詐欺集團向被害
    人丙○○詐騙之犯罪事實部分，雖未據檢察官聲請簡易判決
    處刑，惟既與經聲請簡易判決處刑部分具有想像競合犯之裁
    判上一罪關係，而為起訴效力所及，本院自應併予審理，附
    此指明。原審予以論罪科刑，固非無見，惟原審未及審酌移
    送併辦幫助詐欺取財被害人丙○○部分之犯罪事實，仍有未
    洽，檢察官以此為由，提起上訴，為有理由，自應由本院第
    二審合議庭將原判決撤銷改判。爰審酌被告因一時未予深慮
    致犯此罪行，惟罔顧此舉可能淪為他人犯罪之工具，助長財
    產犯罪者遂行詐欺取財之目的，同時使犯罪者得以隱匿真實
    身分，增加查緝罪犯之困難，助長犯罪氣焰，危害社會治安
    ，所為可議，暨其智識、犯罪目的、手段、犯罪所生危害，
    及犯後坦承提供電話門號之事實，惟否認幫助犯罪等一切情
    狀，量處如主文第二項所示之刑，並諭知易科罰金之折算標
    準，以示懲儆。
據上論斷，應依刑事訴訟法第四百五十五條之一第一項、第三項
、第三百六十九條第一項前段、第三百六十四條、第三百七十一
條、第二百九十九條第一項前段，刑法第三百三十九條第一項、
第三十條第一項前段、第二項、第五十五條、第四十一條第一項
前段，刑法施行法第一條之一第一項、第二項前段，判決如主文
。
本案經檢察官甲○○到庭執行職務。
中    華    民    國    99    年    2     月     2    日
                  刑事第七庭  審判長法  官  王邁揚
                                    法  官  黃賢婷
                                    法  官  陳  葳
以上正本證明與原本無異。
不得上訴。
                                    書記官  張雅如
中    華    民    國    99    年    2     月     2    日
附錄法條：
中華民國刑法第三百三十九條第一項：
意圖為自己或第三人不法之所有，以詐術使人將本人或第三人之
物交付者，處五年以下有期徒刑、拘役或科或併科一千元以下罰
金。

司法院資訊處製作；財團法人民間司法改革基金會備份。
